臺灣橋頭地方法院民事判決　　　　　 110年度橋簡字第1174號
原　　　告　張志全　
訴訟代理人　張玉娜　
被　　　告　劉金玉　

上列當事人間給付合會金事件，本院於民國111 年2 月17日言詞
辯論終結，判決如下：
    主      文
被告應給付原告新臺幣（下同）125,000 元自民國（下同）105
年11月2 日起至清償日止，按週年利率5%計算之利息。
原告其餘之訴駁回。
訴訟費用由被告負擔。
本判決關於原告勝訴部分得假執行，但被告如以125,000 元為原
告預供擔保，免為假執行。
    事實及理由
一、原告主張：被告於民國101 年6 月間參加以原告為會首之互
    助會2 會，會款為每會3,000 元，採外標制，連會首共30人
    ，約定於每月5 、20日開標，而被告於102 年1 月5 日（即
    第14會）得標，自應繳付會款。詎被告自此後起即拒付會款
    ，共欠125,000 元，爰依法提起本件訴訟，聲明：㈠被告應
    給付原告125,000 元及其中110,000 元自101 年9 月6 日起
    、15,000元自102 年1 月3 日起，均至清償日止，按年息5%
    計算之利息。
二、被告則以：伊已給付會款完畢，且原告請求權已罹於時效，
    伊亦得拒絕給付等語，資為抗辯。
三、本院之判斷：
  ㈠原告主張被告積欠125,000 元合會金未付乙節，已提出被告
    所簽發之同額本票2 紙為據，而被告固以其已給付會款完畢
    云云為辯，惟並未舉證以實其說，且其先前就含上開本票2
    紙在內之本票3 紙對原告所提起之確認本票債權不存在事件
    ，業經本院判決駁回確定，有本院110 年度簡上字第78號判
    決可稽（卷第75至79頁），被告既未另行舉證，所辯尚無可
    採，原告請求其給付上開合會金自屬有據。
  ㈡被告固以系爭合會金債務業已罹於民法第126 條所定之5 年
    時效期間云云，惟該條所謂1 年或不及1 年之定期給付債權
    ，係指基於一定法律關係，因每次1 年以下期間之經過順次
    發生之債權而言，而合會會員於會期內得標時，雖可由會首
    處受領合會金，惟得標會員仍需返還積欠之合會金，僅得按
    每屆標會期日分期給付會款迄會期終止而已，且依民法第
    709 條之9 第3 項規定，得標會員遲延給付會款之數額達兩
    期之總額時，即喪失分期償還之權利，顯見得標會員應付會
    款，本質上仍為一次給付之債權，非屬每月順次發生之債權
    ，與定期給付債權不同，自無該條5 年短期消滅時效規定之
    適用，而應適用同法第125 條所規定之15年一般消滅時效期
    間。又原告係於110 年11月2 日提起本件訴訟（卷第9 頁）
    ，距被告得標時之102 年1 月5 日未逾15年，其合會金請求
    權尚未罹於時效，自不得拒絕給付，被告所辯尚無足採。
  ㈢又按利息、紅利、租金、贍養費、退職金及其他一年或不及
    一年之定期給付債權，其各期給付請求權，因5 年間不行使
    而消滅，民法第126 條定有明文。本件原告就法定遲延利息
    部分固分別請求自101 年9 月6 日、102 年1 月3 日起算，
    惟被告既既提出時效抗辯，且原告亦未舉證證明自被告得標
    後至本件起訴前，曾向被告請求返還系爭合會金，依前開規
    定，原告就系爭合會金得請求之利息，應僅得自起訴日起回
    溯5 年為起算。準此，原告僅得請求自105 年11月2 日起至
    清償日止按年息5%計算之利息，逾此部分應予駁回。
四、綜上，原告依合會契約請求被告給付125,000 元及自105 年
    11月2 日起至清償日止，按年息5%計算之利息，為有理由，
    應予准許，逾此部分之請求，則屬無據，應予駁回。
五、本件原告勝訴部分係就民事訴訟法第427 條第1 項訴訟適用
    簡易程序所為被告敗訴之判決，依同法第389 條第1 項第3
    款規定，應依職權宣告假執行，並依同法第392 條第2 項規
    定，依職權宣告被告如為原告預供擔保，免為假執行。
五、據上論結，本件原告之訴為一部有理由、一部無理由，爰判
    決如主文。
　
中    華    民    國   111    年    2     月    24    日
                  橋頭簡易庭法      官    黃宏欽
以上正本係照原本作成。
如不服本判決，應於送達後20日內，向本院提出上訴狀並表明上
訴理由，如於本判決宣示後送達前提起上訴者，應於判決送達後
20日內補提上訴理由書（須附繕本）。
中    華    民    國  111     年    2     月    24    日
                              書  記  官  楊明月